【裁判字號】    88,上易,5772
【裁判日期】    890216
【裁判案由】    傷害
【裁判全文】
臺灣高等法院刑事判決                          八十八年度上易字第五七七二號
    上  訴  人  臺灣臺北地方法院檢察署檢察官
    被      告  乙○○○
右列上訴人因被告傷害案件，不服臺灣台北地方法院八十八年度易字第二七八四號，
中華民國八十八年十月十一日第一審判決，（起訴案號：臺灣台北地方法院檢察署八
十八年度偵字第一八五九○號）提起上訴，本院判決如左：
    主  文
原判決撤銷，發回臺灣台北地方法院。
    理  由
一、公訴意旨略以：被告乙○○○與林高學（年籍、姓名不詳另案簽結）係姐弟關係
    ，因與其姐莊林夏蓮有糾紛，而於民國八十七年十一月十九日晚間七時四十分許
    ，同至臺北市○○路九巷三十弄七號一樓欲找莊林夏蓮理論，因莊林夏蓮之女即
    告訴人甲○○應門，雙方竟發生衝突，乙○○○與林高學即共同基於傷害之犯意
    ，出手毆打甲○○，致甲○○受有右眼眶及鼻部瘀腫、前胸痛、右第四指瘀腫、
    右上臂紅痕及佐上臂紅痕等傷害。案經甲○○訴請偵辦，因認被告涉有刑法第二
    百七十七條第一項傷害罪嫌等語。
二、原判決意旨略以：查本件告訴人甲○○告訴被告乙○○○涉嫌傷害案件，公訴人
    認係犯刑法第二百七十七條第一項之罪，依同法第二百八十七條前段之規定，須
    告訴乃論。而本件傷害犯罪時間係在八十七年十一月十九日，被告係告訴人之阿
    姨，於案發當日發生衝突後，雙方並均至臺北市政府警察局信義分局三張犁派出
    所調解，此經告訴人於偵查中陳明在卷，並有臺北市政府警察局信義分局受理各
    類案件紀錄表附卷可稽，足見告訴人是日已知犯人為何，則依刑事訴訟法第二百
    三十七條第一項規定，本件告訴期間應自告訴人知悉犯人時起算，而於六個月即
    八十八年五月十八日屆滿。茲告訴人遲至八十八年五月十九日始提出告訴，其告
    訴已逾告訴期間，爰依照同法第三百零三條第三款規定，不經言詞辯論，逕為諭
    知不受理之判決。
三、按「告訴乃論之罪，其告訴應自得為告訴之人知悉犯人之時起，於六個月內為之
    。」刑事訴訟法第二百三十七條第一項定有明文，而「期間之計算，依民法之規
    定。」又為同法六十五條所明定，依民法第一百二十條第二項規定「以日、星期
    、月或年定期間者，其始日不算入。」是告訴乃論之罪關於期間之計算，適用本
    法第六十五條「依民法之規定」，其始日不算入，最高法院七十四年度台上字第
    五二八四號判決亦同此見解。經查，本件告訴人甲○○告訴被告乙○○○涉嫌傷
    害案件，案發時間係在八十七年十一月十九日，雙方均在發生衝突當晚至臺北市
    政府警察局信義分局三張犁派出所調解，是告訴人甲○○於案發當日已知犯人為
    何，依前開規定，告訴人甲○○之告訴期間為八十七年十一月二十日起至八十八
    年五月十九日止，從而告訴人在八十八年五月十九日向台北地方法院檢察官提出
    告訴並未逾期，原審竟認告訴期間起算點係特別規定應自得為告訴之人知悉犯人
    之當日即開始起算，而認本件告訴人告訴逾期，諭知不受理判決，尚有誤會，檢
    察官上訴意旨，執此指摘原判決不當，請求撤銷改判，為有理由，自應由本院將
    原判決撤銷，發回原審法院更為合法判決，並不經言詞辯論為之。
據上論斷，應依刑事訴訟法第三百六十九條第一項後段、第三百七十二條，判決如主
文。
中      華      民      國    八十九    年      二      月    十六      日
                        臺灣高等法院刑事第二十一庭
                                      審判長法  官  葉  騰  瑞
                                            法  官  魏  大  喨
                                            法  官  黃  本  仁
右正本證明與原本無異。
不得上訴。
                                            書記官  劉  秀  英
中      華      民      國    八十九    年      二      月    二十一    日


司法院資訊處製作；財團法人民間司法改革基金會備份。
